【裁判字號】    92,訴,918
【裁判日期】    921023
【裁判案由】    違反毒品危害防制條例
【裁判全文】
臺灣臺南地方法院刑事判決                          九十二年度訴字第九一八號
    公  訴  人  臺灣臺南地方法院檢察署檢察官
    被      告  乙○○
右列被告因違反毒品危害防制條例案件，經檢察官提起公訴（九十二年度毒偵字第一
○六八號）及移
審判程序，本院判決如左：
    主      文
乙○○連續施用第一級毒品，累犯，處有期徒刑玖月。扣案之海洛因零點參公克沒收
銷燬之。
    事      實
一、乙○○前於民國（下同）八十五年間，因違反肅清煙毒條例案件，經法院判處有
    期徒刑三年二月確定，並於九十年二月十九日執行完畢。緣於八十八年間因施用
    毒品案件，經臺灣臺南地方法院檢察署以八十八度聲觀字第三七三號號聲請本院
    以八十八年度毒聲字第四八六號送觀察勒戒後，認有繼續施用毒品之傾向，經臺
    灣高雄地方法院檢察署檢察官以八十八年度聲戒字第二五二號執行強制戒治，經
    以八十八年度聲停戒一字第五四五號聲請本院以八十八年度毒聲字第二四四二號
    裁定停止戒治交付保護管束期滿，並經臺灣臺南地方法院檢察署檢察官於八十九
    年三月二十三日以八十九年度戒毒偵字第二○七號不起訴處分確定，詎乙○○猶
    不知悔改，竟自九十二年五月中旬某日起至同年五月三十日止，在臺南市○○路
    ○段二七○巷三十七號處，基於施用第一級毒品之概括犯意，連續施用第一級毒
    品海洛因二次，經於九十二年五月三十日晚上十一時三十分許，為警查獲上情，
    並扣得第一級毒品海洛因○點三公克。
二、案經臺南市警察局第六分局報告臺灣臺南地方法院檢察署檢察官偵查起訴及移送
    併辦。
    理      由
一、右揭事實業經被告乙○○於本院審理時坦承不諱，供稱：我是自九十二年五月中
    旬某日起至同年五月三十日止，在臺南市○○路○段二七○巷三十七號處，施用
    第一級毒品海洛因二次等語明確（見本院九十二年十月九日審理筆錄），而被告
    尿液經臺南縣衛生局以免疫分析法確認之結果，呈嗎啡之陽性反應乙節，有臺南
    縣衛生局九十二年七月九日檢驗成績書、臺南市警察局第六分局送驗尿液年籍對
    照表各一紙在卷可稽，足證被告於上開時、地，客觀上確有連續施用第一級毒品
    海洛因之行為，主觀上亦有施用海洛因之概括犯意，殆無疑義，益徵被告之自白
    核與事實相符，堪以採信。又被告於八十八年間因施用毒品案件，經臺灣臺南地
    方法院檢察署以八十八度聲觀字第三七三號號聲請本院以八十八年度毒聲字第四
    八六號送觀察勒戒後，認有繼續施用毒品之傾向，經臺灣高雄地方法院檢察署檢
    察官以八十八年度聲戒字第二五二號執行強制戒治，經以八十八年度聲停戒一字
    第五四五號聲請本院以八十八年度毒聲字第二四四二號裁定停止戒治交付保護管
    束期滿，並經臺灣臺南地方法院檢察署檢察官於八十九年三月二十三日以八十九
    年度戒毒偵字第二○七號不起訴處分確定，有臺灣高等法院被告全國前案紀錄表
    一紙附卷足考，綜上各情相互以參，本件事證明確，被告連續施用第一級毒品海
    洛因之犯行均洵堪認定。
二、核被告乙○○所為，係犯毒品危害防制條例第十條第一項施用第一級毒品罪。其
    施用毒品前持有毒品之低度行為已為其施用之高度行為吸收，不另論罪。又被告
    先後二次施用海洛因之犯行，時間緊接，方法相同，觸犯構成要件相同之罪名，
    顯係基於概括犯意為之，應依刑法第五十六條之規定，論以一罪，並加重其刑。
    又被告於八十五年間，因違反肅清煙毒條例案件，經法院判處有期徒刑三年二月
    確定，並於九十年二月十九日執行完畢，為累犯，應依法加重其刑，並遞加重之
    。爰審酌被告犯罪之動機、目的、手段，及多次施用毒品，猶不能戒除毒癮，仍
    再犯本件之罪，顯見其戒癮之意志力甚為薄弱，惟犯罪後坦承犯行態度良好，且
    其本質仍屬「病犯」，僅戕害其自身身心，尚未生巨大危害於社會秩序等一切情
    狀，量處如主文所示之刑，以資儆懲。另被告施用毒品之針筒一支未經扣案，無
    法證明現仍存在，爰不另行宣告沒收銷燬之，惟扣案之洛因零點三公克，為第一
    級毒品，屬違禁物，應依毒品危害防制條例第十八條第一項前段之規定沒收並銷
    燬之。
三、移送併辦意旨另略以：被告乙○○於九十年五月中旬某日起至同年十二月五日止
    ，連續在臺南縣永康市○○街四五九巷十六之六號四樓之住處施用第一級毒品海
    洛因數次，因認被告涉有毒品危害防制條例第十條第一項之施用第一級毒品罪嫌
    。
四、按刑法第五十六條所謂「同一之罪名」，係指基於概括之犯意，連續數行為，觸
    犯構成犯罪要件相同之罪名者而言；且連續犯之成立，除主觀上須基於一個概括
    之犯意外，客觀上須先後數行為，逐次實施而具連續性，侵害數個同性質之法益
    ，其每一前行為與次行為，依一般社會健全觀念，在時間差距上，得以分開，在
    刑法評價上，各具獨立性，每次行為皆可獨立成罪，構成同一之罪名，始足當之
    ；再者，所謂出於概括犯意，必須其多次犯罪行為自始均在一個預定犯罪計劃以
    內，出於主觀上始終同一犯意之進行，若中途另有新犯意發生，縱所犯為同一罪
    名，究非連續其初發的意思，即不能成立連續犯，司法院大法官會議釋字第一五
    二號解釋及最高法院七十年度台上字第六二九六號判例均可資參照。經查：臺灣
    臺南地方法院檢察署九十二年度毒偵字第一五七五號移送併辦意旨書內所載被告
    乙○○施用第一級毒品之期間，係自九十年五月中旬某日起至九十年十二月五日
    止，與其於本案施用第一級毒品之期間係自九十二年五月中旬某日起至九十二年
    五月三十日止，相隔長達約一年四個月以上之期間，依上開說明，已難謂均係出
    於同一概括犯意至明，復難認定各該犯罪行為自始均在一個預定犯罪計劃以內，
    而出於主觀上始終同一犯意之進行，故移送併辦意旨內所載被告施用毒品之犯罪
    事實，依其法律適用，縱所犯為同一罪名，究非被告連續其初發施用第一級毒品
    海洛因的意思，即不能成立連續犯，是此部分應退回由檢察官另行依法處理，附
    此敘明。
據上論斷，應依刑事訴訟法第二百九十九條第一項前段，毒品危害防制條例第十條第
一項、第十八條第一項前段，刑法第十一條前段、第五十六條、第四十七條，判決如
主文。
本案經檢察官甲○○到庭執行職務
中      華      民      國      九十二      年      十    月    二十三  日
                                  臺灣臺南地方法院刑事第六庭
                                        審判長法  官  黃光進
                                              法  官  蔡奇秀
                                              法  官  黃翰義
右正本證明與原本無異。
如不服本判決，應於判決送達後十日內，向本院提出上訴狀。
                                              書記官  林憶梅
中      華      民      國      九十二      年      十    月    二十三  日
附錄本案論罪科刑法條全文：
毒品危害防制條例第十條
施用第一級毒品者，處六月以上五年以下有期徒刑。
施用第二級毒品者，處三年以下有期徒刑。


司法院資訊處製作；財團法人民間司法改革基金會備份。
